臺灣高等法院刑事判決
111年度上訴字第2596號
上  訴  人  臺灣臺北地方檢察署檢察官
被      告  王士杰




上列上訴人因被告違反洗錢防制法等案件，不服臺灣臺北地方法
院111年度審訴字第517號，中華民國111年5月27日第一審判決（
起訴案號：臺灣臺北地方檢察署110年度偵字第18050號），提起
上訴，本院判決如下：
    主      文
上訴駁回。
    事實及理由
壹、本院審理範圍
    查本案係在刑事訴訟法第348條於民國110年6月18日修正施
    行後，始於111年7月15日因上訴而繫屬本院（見本院卷第3
    頁原審法院函上本院收文章），自應適用修正後之現行刑事
    訴訟法第348條規定判斷上訴範圍（最高法院刑事大法庭110
    年度台上大字第5375號裁定意旨參照）。觀諸檢察官上訴書
    所載及本院審判中所述，係就原判決關於不另為無罪諭知部
    分提起上訴，則依現行刑事訴訟法第348條第2項前段規定，
    其有關係之原判決關於有罪部分視為亦已上訴，故本院審理
    範圍為原判決之全部，合先敘明。
貳、經本院審理結果，認第一審以被告王士杰犯刑法第30條第1
    項前段、第339條第1項之幫助詐欺取財罪，並依刑法第30條
    第2項規定減輕其刑，而判處有期徒刑3月，如易科罰金，以
    新臺幣（下同）1千元折算1日，併宣告未扣案之犯罪所得10
    萬元沒收，於全部或一部不能沒收或不宜執行沒收時，追徵
    其價額；至被告被訴關於刑法第30條第1項前段、洗錢防制
    法第14條第1項之幫助洗錢部分，則不另為無罪之諭知，其
    認事、用法並無不當，量刑及沒收亦屬妥適，應予維持，並
    引用第一審判決書所記載之事實、證據及理由（如附件，含
    檢察官起訴書）。
參、駁回上訴之理由
一、檢察官上訴意旨略以：告訴人陳美宏受詐騙之款項匯入被告
    所提供之中國信託銀行帳號000-000000000000號帳戶（下稱
    被告帳戶）後，詐欺集團成員雖非直接將款項自被告帳戶領
    出，而係再轉帳至其他帳戶，然此為一般詐欺集團為製造迂
    迴層轉、增加金流複雜度以躲避查緝之常見遮斷金流手段，
    屬洗錢行為之一，而被告主觀上應可認識該帳戶可能作為上
    開金流安排之工具，或作為收受、轉帳、提領特定犯罪所得
    使用，他人一旦自款項最終所在之帳戶提領，即可產生遮斷
    資金流動軌跡以逃避國家追訴、處罰之效果，卻仍基於幫助
    之犯意而提供，自應論以幫助洗錢罪；原審法院未察，僅以
    受詐騙款項係從被告帳戶轉帳至其他帳戶，而非直接從被告
    帳戶領出之片段事實，逕認定此非洗錢行為，其適用法律未
    盡允洽等語。　　
二、經查：
　㈠本件被告主觀上有幫助詐欺取財之不確定故意：
　  被告於本院審判中固稱不知道對方詐欺，而否認有幫助詐欺
    取財之主觀犯意。然按金融機構開立之帳戶為個人理財之工
    具，申請開設存款帳戶並無特殊資格限制，故除非充作詐欺
    取財等犯罪使用而規避查緝，否則難認有何向不熟識之人借
    用、租用或購買帳戶使用之必要；且一般人皆有須妥為保管
    帳戶資料之認識，縱需交予他人使用，亦當基於信賴關係或
    特殊事由，並深入瞭解用途後始行提供，此為事理之常，誠
    無可能隨意交予不熟識之人任意使用。又被告於案發時已年
    逾40歲，為智識健全及具有相當社會經驗之成年人，且政府
    已宣導反詐騙多年，則被告對於任意將金融帳戶交給他人使
    用，有可能被用於詐欺取財等犯罪乙節，當無不知之理；復
    觀諸被告與「李紫涵」之LINE對話紀錄（見偵字卷第115至2
    67頁），可見被告雖知提供帳戶給不熟識之「李紫涵」使用
    ，可能會被作為詐騙工具（其多次詢問對方有無風險及詐騙
    之問題），惟為獲取高額報酬，仍甘冒風險而提供帳戶，足
    認被告主觀上具有幫助詐欺取財之不確定故意無誤，原審依
    卷內事證對被告論以幫助詐欺取財罪，於法核無不合。至本
    件詐欺集團成員雖佯裝為中央健康保險署人員、新北市政府
    警察局警官、檢察官向告訴人施用詐術，然無積極證據足認
    被告知悉詐欺集團成員施用詐術之具體方法，自難對其適用
    刑法第339條之4第1項第1款之加重事由，附此敘明。
　㈡原審對被告之量刑尚屬妥適：
　　按刑事審判旨在實現刑罰權之分配的正義，故法院對有罪被
    告之科刑，應符合罪刑相當之原則，使輕重得宜，罰當其罪
    ，以契合社會之法律感情，此所以刑法第57條明定科刑時應
    審酌一切情狀，尤應注意該條所列10款事項以為科刑輕重之
    標準，俾使法院就個案之量刑，能斟酌至當；而量刑輕重係
    屬事實審法院得依職權自由裁量之事項，苟已斟酌刑法第57
    條各款所列情狀而未逾越法定刑度，不得遽指為違法（最高
    法院72年度台上字第6696號判決意旨參照）。查原判決業以
    行為人之責任為基礎，審酌被告提供金融帳戶供詐欺集團使
    用之犯罪情節，兼衡告訴人受損金額，及被告坦承犯行之犯
    後態度，而被告自陳無能力賠償，故尚未與告訴人和解賠償
    ，並參酌其大學肄業之智識程度，自述目前於電子公司從事
    維修員，月收入約3萬多元，需扶養2名未成年子女之生活狀
    況等一切情狀，量處前開刑度，並諭知易科罰金之折算標準
    ，已充分斟酌被告之犯罪情節、所生損害、犯後態度及其個
    人狀況，依刑法第57條各款事項而為量刑，本院復一併衡酌
    被告之素行狀況（見卷附本院被告前案紀錄表），認原審所
    處之刑並無濫用裁量權、違反罪刑相當原則等違法或不當情
    形；又於本院審判期間，被告固翻供否認犯罪，惟仍未爭執
    客觀事實部分，且上開其餘量刑因素亦無實質變更。從而，
    原審對被告之量刑尚屬妥適，應予維持。
　㈢本件被告不另構成幫助洗錢罪：
　　原審就公訴意旨稱被告所為另涉刑法第30條第1項前段、洗
    錢防制法第14條第1項之幫助洗錢部分，認告訴人遭詐欺後
    匯入被告帳戶內之款項，經詐欺集團不詳成員以網路銀行轉
    帳方式匯出至其他帳戶，仍可追查款項轉出後之流向，與洗
    錢隱匿詐欺所得去向之構成要件未合，被告自無成立幫助洗
    錢之餘地，此部分如成立犯罪，因與其所犯幫助詐欺取財有
    罪部分有想像競合犯之裁判上一罪關係，爰不另為無罪之諭
    知（見原判決第2頁），核原審之認定並無違誤。且依被告
    所供陳，其僅交出網路銀行之帳號及密碼，提款卡及存簿仍
    在其身上（見原審卷第49頁），則依罪疑唯輕及有疑唯利被
    告之原則，至多僅得認定其就被告帳戶可能供作收受、轉匯
    詐欺等犯罪所得有所預見，尚難逕認其就該帳戶可能供作提
    領此等犯罪所得而產生金流斷點一事亦有所預見，是無從於
    幫助詐欺取財罪外，對被告另論以幫助洗錢罪。
三、綜上所述，原判決之認事、用法、量刑及沒收均無不合；檢
    察官之上訴為無理由，應予駁回。
據上論斷，應依刑事訴訟法第368條、第373條，判決如主文。
本案經檢察官李頲翰提起公訴，檢察官謝雨青提起上訴，檢察官
賴正聲到庭執行職務。
中　　華　　民　　國　　111 　年　　8 　　月　　23　　日
                  刑事第四庭    審判長法　官  陳筱珮
                                      法　官  柯姿佐
                                      法　官  吳元曜
以上正本證明與原本無異。
檢察官如不服本判決，應於收受送達後20日內向本院提出上訴書
狀，惟須受刑事妥速審判法第9條限制。其未敘述上訴之理由者
，並得於提起上訴後20日內向本院補提理由書(均須按他造當事
人之人數附繕本)「切勿逕送上級法院」。
刑事妥速審判法第9條：
除前條情形外，第二審法院維持第一審所為無罪判決，提起上訴
之理由，以下列事項為限：
一、判決所適用之法令牴觸憲法。
二、判決違背司法院解釋。
三、判決違背判例。
刑事訴訟法第 377 條至第 379 條、第 393 條第 1 款之規定，
於前項案件之審理，不適用之。

                                      書記官  黃亮潔
中　　華　　民　　國　　111 　年　　8 　　月　　23　　日
附錄本案論罪科刑法條：
刑法第30條
幫助他人實行犯罪行為者，為幫助犯。雖他人不知幫助之情者，
亦同。
幫助犯之處罰，得按正犯之刑減輕之。
刑法第339條
意圖為自己或第三人不法之所有，以詐術使人將本人或第三人之
物交付者，處5年以下有期徒刑、拘役或科或併科50萬元以下罰
金。
以前項方法得財產上不法之利益或使第三人得之者，亦同。
前二項之未遂犯罰之。
附件：臺灣臺北地方法院111年度審訴字第517號刑事判決（含檢
      察官起訴書）
臺灣臺北地方法院刑事判決            111年度審訴字第517號
公　訴　人　臺灣臺北地方檢察署檢察官
被　　　告　王士杰　男　民國00年00月00日生
　　　　　　　　　　身分證統一編號：Z000000000號
　　　　　　　　　　住桃園市○○區○○○街00巷00弄0號7樓
　　　　　　　　　　居桃園市○○區○○路0號
上列被告因違反洗錢防制法等案件，經檢察官提起公訴（110年
度偵字第18050號），被告於本院準備程序中就被訴事實為有罪
之陳述，經本院告以簡式審判程序之旨，並聽取當事人之意見後
，經本院合議庭裁定，由受命法官獨任行簡式審判程序，並判決
如下：
    主      文
王士杰幫助犯詐欺取財罪，處有期徒刑參月，如易科罰金，以新
臺幣壹仟元折算壹日。
未扣案之犯罪所得新臺幣拾萬元沒收，於全部或一部不能沒收或
不宜執行沒收時，追徵其價額。
    事實及理由
一、按簡式審判程序之證據調查，不受第159條第1項之限制，刑
    事訴訟法第273條之2定有明文，是於行簡式審判程序之案件
    ，被告以外之人於審判外之陳述，除有其他不得做為證據之
    法定事由外，應認具有證據能力，合先敘明。
二、本件犯罪事實及證據，除犯罪事實欄一第2至4行刪除「亦可
    能遭他人做為掩飾、隱匿刑法第339條第1項詐欺取財罪之犯
    罪所得之來源、去向、所在之工具」、第4至5行「基於幫助
    詐欺取財、洗錢之不確定故意」更正為「基於幫助詐欺取財
    之不確定故意」；證據部分補充被告王士杰於本院準備程序
    及審理中之自白外，均引用如附件所示檢察官起訴書之記載
    。
三、應適用之法律及科刑審酌事由　　　　
㈠、核被告所為，係犯刑法第30條第1項前段、第339條第1項之幫
    助詐欺取財罪。
㈡、被告係對正犯資以助力而實施犯罪構成要件以外之行為，為
    幫助犯，爰依刑法第30條第2項之規定，按正犯之刑減輕之
    。
㈢、爰以行為人之責任為基礎，審酌被告提供金融帳戶供詐欺集
    團使用之犯罪情節，兼衡被害人受損金額，及被告於本院準
    備程序及審理中坦承犯行之犯後態度，而被告自陳無能力賠
    償，故尚未與被害人和解賠償，並參酌其大學肄業之智識程
    度，自述目前於電子公司從事維修員，月收入約新臺幣（下
    同）3萬多元，需扶養2名未成年子女之生活狀況等一切情狀
    ，量處如主文所示之刑，並諭知易科罰金之折算標準，以示
    懲儆。
四、沒收部分
    按犯罪所得，屬於犯罪行為人者，沒收之，於全部或一部不
    能沒收或不宜執行沒收時，追徵其價額，刑法第38條之1第1
    項前段及第3項定有明文。被告提供本案帳戶因而獲得報酬1
    0萬元，業據其供承在卷（見本院卷第57頁），雖未扣案，
    仍應依前揭規定諭知沒收，並於全部或一部不能沒收或不宜
    執行沒收時，追徵其價額。
五、公訴意旨雖認被告所為另涉犯刑法第30條第1項前段、洗錢
    防制法第14條第1項之幫助洗錢罪嫌云云。惟查，被害人遭
    詐欺後匯入本案被告提供帳戶內之款項，經詐欺集團不詳成
    員以網路銀行轉帳方式匯出至其他帳戶，仍可追查款項轉出
    後之流向，與洗錢隱匿詐欺所得財物去向之構成要件行為未
    合，被告自無成立幫助洗錢之餘地。然上述部分如成立犯罪
    ，因與上開所犯幫助詐欺取財有罪部分有想像競合犯之裁判
    上一罪關係，爰不另為無罪之諭知。
六、本件起訴意旨並未載明被告構成累犯，而檢察官亦未及就累
    犯部分具體指出證明方法，依最高法院刑事大法庭110年度
    台上大字第5660號裁定意旨，本件自無從就被告是否依累犯
    加重而予論斷，附此敘明。
據上論斷，應依刑事訴訟法第273條之1第1項、第299條第1項前
段、第310條之2、第454條第2項，刑法第339條第1項、第30條第
1項前段、第2項、第41條第1項前段、第38條之1第1項前段、第3
項，刑法施行法第1條之1第1項，判決如主文。
本案經檢察官李頲翰提起公訴，檢察官謝雨青到庭執行職務。
中　　華　　民　　國　　111 　年　　5 　　月　　27　　日
                    刑事第二十庭法  官    謝欣宓
上正本證明與原本無異。 
如不服本判決應於收受送達後20日內向本院提出上訴書狀，並應
敘述具體理由；其未敘述上訴理由者，應於上訴期間屆滿後20日
內向本院補提理由書（均須按他造當事人之人數附繕本）「切勿
逕送上級法院」。告訴人或被害人如對於本判決不服者，應具備
理由請求檢察官上訴，其上訴期間之計算係以檢察官收受判決正
本之日期為準。因疫情而遲誤不變期間，得向法院聲請回復原狀
。
                                書記官    朱俶伶　
中　　華　　民　　國　　111 　年　　5 　　月　　30　　日
附錄本案論罪科刑法條
中華民國刑法第30條
（幫助犯及其處罰）
幫助他人實行犯罪行為者，為幫助犯。雖他人不知幫助之情者，
亦同。
幫助犯之處罰，得按正犯之刑減輕之。
中華民國刑法第339條
（普通詐欺罪）
意圖為自己或第三人不法之所有，以詐術使人將本人或第三人之
物交付者，處5年以下有期徒刑、拘役或科或併科50萬元以下罰
金。
以前項方法得財產上不法之利益或使第三人得之者，亦同。
前二項之未遂犯罰之。
附件：
臺灣臺北地方檢察署檢察官起訴書
                                    110年度偵字第18050號
　　被　　　告　王士杰　男　42歲（民國00年00月00日生）
　　　　　　　　　　　　籍設桃園市○○區○○○00○00號
                        送達地址
                            桃園市○○區○○○街00○0號
　　　　　　　　　　　　國民身分證統一編號：Z000000000號
上列被告因詐欺等案件，業經偵查終結，認為應提起公訴，茲將
犯罪事實及證據並所犯法條分敘如下：
　　　　犯罪事實
一、王士杰可預見提供帳戶予他人收受款項，可能幫助詐騙集團
    成員以該帳戶作為實施詐欺取財等犯罪之工具，亦可能遭他
    人做為掩飾、隱匿刑法第339條第1項詐欺取財罪之犯罪所得
    之來源、去向、所在之工具，竟仍不違其本意而基於幫助詐
    欺取財、洗錢之不確定故意，於民國110年1月初某日，將其
    名下中國信託銀行帳號000-000000000000號帳戶(下稱中信
    帳戶)之網路銀行帳戶、密碼，以通訊軟體LINE提供給真實
    姓名不詳、暱稱為「李紫涵」之人。「李紫涵」所屬之詐欺
    犯罪集團成員，取得王士杰上開中信帳戶後，旋意圖為自己
    不法之所有， 基於詐欺取財之犯意，於110年1月18日13時30
    分許起，佯裝為中央健康保險署人員、新北市政府警察局警
    官、檢察官向陳美宏佯稱因其涉及洗錢需提撥款項給金管會
    控管云云，致陳美宏因而陷於錯誤，告知詐欺集團成員，陳
    美宏及其配偶劉平雄網路銀行之帳號及密碼，詐欺集團成員
    即操作陳美宏之台北富邦商業銀行網路銀行帳戶，於附表所
    示日期、匯入如附表所示款項至王士杰上開帳戶，詐欺犯罪
    集團成員再操作王士杰中信帳戶網路銀行，將該等款項轉匯
    其他帳戶。
二、案經陳美宏訴由新北市政府警察局板橋分局報告偵辦。
　　　　證據並所犯法條
一、證據清單及待證事實：
編號 證    據    方    法 待     證    事     實 一 被告王士杰於警詢及偵查中之供述。 坦承有將其名下之中信帳戶之網路銀行帳戶、密碼，以通訊軟體LINE提供給真實姓名不詳、暱稱為「李紫涵」之人之事實。 二 證人即告訴人陳美宏於警詢之證述。 證明陳美宏遭詐騙後交出陳美宏及其配偶劉平雄之網路銀行帳戶帳號、密碼，詐欺集團成員再操作陳美宏網路銀行匯款至被告王士杰上開中信帳戶之事實。  三 臺北市政府警察局大安分局新生南路派出所受理各類案件紀錄表、受（處）理案件證明單、內政部警政署反詐騙諮詢專線紀錄表、受理詐騙帳戶通報警示簡便格式表、金融機構聯防機制通報單、中國信託商業銀行股份有限公司110年4月30日中信銀字第110224839109771號函及函附被告王士杰中國信託銀行帳戶交易明細、陳美宏台北富邦商業銀行7041****0758號帳戶交易明細詐欺集團傳送予陳美宏、劉平雄之臺灣臺北地方法院刑事庭分案申請書、臺北地檢署監管科收據。 佐證陳美宏遭詐騙交出陳美宏、劉平雄帳戶網路銀行之帳號、密碼後，詐欺集團操作陳美宏網路銀行匯款至被告王士杰中信帳戶之事實。 四 被告王士杰提供與暱稱為「李紫涵」之人LINE對話紀錄。 被告係為了獲取報酬提供中信帳戶且被告知悉提供帳戶給他人使用可能會被作為詐騙工具等情。 
二、核被告所為，係犯刑法第30條第1項前段、同法第339條第1 
    項幫助詐欺取財罪以及刑法第30條第1項前段、洗錢防制法
    第14條第1項之幫助一般洗錢罪嫌。被告所犯前開罪嫌間，
    為一行為觸犯數罪之想像競合犯，請從一重之幫助洗錢罪處
    斷。
三、依刑事訴訟法第251條第1項提起公訴。
  此　致
臺灣臺北地方法院
中　　華　　民　　國　 111　　年　　2 　　月　　16　　日
                          檢  察  官  李  頲  翰
本件正本證明與原本無異
中　　華　　民　　國　 111　　年　　3 　　月　　1 　　日
　　　　　　　　　　　    書　記　官  馬  玉  珊
附錄本案所犯法條全文
中華民國刑法第30條
（幫助犯及其處罰）
幫助他人實行犯罪行為者，為幫助犯。雖他人不知幫助之情者，
亦同。
幫助犯之處罰，得按正犯之刑減輕之。

中華民國刑法第339條
（普通詐欺罪）
意圖為自己或第三人不法之所有，以詐術使人將本人或第三人之
物交付者，處 5 年以下有期徒刑、拘役或科或併科 50 萬元以
下罰金。
以前項方法得財產上不法之利益或使第三人得之者，亦同。
前二項之未遂犯罰之。

洗錢防制法第2條
本法所稱洗錢，指下列行為：
一、意圖掩飾或隱匿特定犯罪所得來源，或使他人逃避刑事追訴
    ，而移轉或變更特定犯罪所得。
二、掩飾或隱匿特定犯罪所得之本質、來源、去向、所在、所有
    權、處分權或其他權益者。
三、收受、持有或使用他人之特定犯罪所得。

洗錢防制法第14條
有第二條各款所列洗錢行為者，處 7 年以下有期徒刑，併科新
臺幣 5 百萬元以下罰金。
前項之未遂犯罰之。
前二項情形，不得科以超過其特定犯罪所定最重本刑之刑。
附表:
編號 日期 金額（新臺幣） 1 110年1月22日 200萬元 2 110年1月25日 200萬元 3 110年1月26日 200萬元 4 110年1月27日 200萬元 5 110年1月28日 200萬元 6 110年1月29日      150萬元 7 110年3月3日      200萬元 8 110年3月10日      200萬元 總計      1550萬元 

附錄法條
刑法第339條
洗錢防制法第14條